臺灣高等法院高雄分院刑事裁定
111年度聲再字第115號
再審聲請人  
即受判決人  劉明憲



上列聲請人因違反毒品危害防制條例等案件，對於最高法院96年
度台上字第4505號，中華民國96年8月17日確定判決（第二審案
號：本院95年度上重更㈠字第21號；第一審案號：臺灣高雄地方
法院94年度重訴字第59號；起訴案號：臺灣高雄地方檢察署94年
度偵字第10461號、第12647號、13755號），聲請再審，本院裁
定如下：
    主  文
再審之聲請駁回。
    理  由
一、聲請再審意旨略以：聲請人即受判決人劉明憲於民國94年1
    月20日至1月28日，將海洛因36塊放入穩壓器9具內（每具各
    4塊）之後，置放在緬甸香格里拉飯店1419號房間內。嗣將
    其中穩壓器6具即海洛因24塊啟運進入臺灣地區，於94年4月
    15日經台北海關放行穩壓器4具即海洛因16塊；於94年4月28
    日運抵高雄港穩壓器2具即海洛因8塊。另其餘置於前開1419
    號房間內之穩壓器3具即海洛因12塊，經美國緝毒署及緬甸
    警方於該房間內查扣。上開海洛因36塊，連同94年5月3日桃
    園海關穩壓器2具即海洛因8塊（即原確定判決認定自柬埔寨
    走私入境海洛因8塊部分），計海洛因44塊。最高法院確定
    判決事實記載有誤。其中關於將海洛因36塊放入穩壓器9具
    後，置放在緬甸香格里拉飯店1419號房間內，再啟運其中6
    具穩壓器部分，有扣案行李牌為證。該行李牌是其書寫，本
    件係聲請人單獨犯罪，與辜柏蒼無關。又臺灣高雄地方法院
    以94年度偵聲字第397號裁定駁回檢察官聲請延長羈押之聲
    請，本件應為不受理之判決。另扣案海洛因沒有流入市面，
    未侵害公共利益，聲請人實質防止犯罪，符合刑法第21條、
    第26條、第27條、第62條；毒品危害防制條例第4條第6項（
    書狀誤載為第5項）關於依法令行為、不能犯、中止犯、自
    首及未遂之規定。因此，爰依刑事訴訟法第420條第1項第6
    款規定，聲請再審，並請求將扣案行李牌送法務部調查局鑑
    定，確認是否為聲請人書寫後寄給徐明宗、劉永泰等人等語
    （聲請人聲請再審意旨，以本院111年10月11日準備程序筆
    錄之記載為主，其餘部分不在聲請範圍內。另聲請人主張應
    判決無罪之理由，依前開筆錄記載，係指聲請人符合中止犯
    、不能犯及自首規定）。
二、經法院認無再審理由而以裁定駁回後，不得更以同一原因聲
    請再審；法院認為聲請再審之程序違背規定，且無可補正者
    ，應以裁定駁回之，刑事訴訟法第434 條第3項、第1項及第
    433 條分別定有明文。上開所謂「同一原因」，係指同一
    事實之原因而言，此應就重行聲請再審之事由暨所提證據（
    含證據方法及證據資料），與前經實體裁定駁回之聲請是否
    一致加以判斷，實質相同之事由與證據，不因聲請意旨陳以
    不同之說詞或論點，即謂並非同一事實原因。又倘聲請再審
    所主張之「新事實」及「新證據」，該所謂之「新證據」僅
    係用以證明所主張之「新事實」存在者，而其所主張之「新
    事實」經再審法院認為無理由而裁定駁回其再審之聲請確定
    後，若以另一「新證據」用以證明前次所提之「新事實」，
    而更為再審之聲請者，仍屬以同一「新事實」聲請再審，而
    有刑事訴訟法第434條第3項所規定關於一事不再理原則之適
    用（最高法院110年度台抗字第1646號裁定參照）。
三、刑事訴訟法第420條第1項第6款規定：有罪判決確定後，因
    發現新事實或新證據，單獨或與先前之證據綜合判斷，足認
    受有罪判決之人應受無罪、免訴、免刑或輕於原判決所認罪
    名之判決者，為受判決人之利益，得聲請再審。同條第3項
    規定：「第1項第6款之新事實或新證據，指判決確定前已存
    在或成立而未及調查斟酌，及判決確定後始存在或成立之事
    實、證據」。準此，依此原因聲請再審者，應提出具體之新
    事實或新證據，由法院單獨或綜合案內其他有利與不利之全
    部卷證，予以判斷，而非徒就卷內業已存在之資料，對於法
    院取捨證據之職權行使加以指摘；如提出或主張之新事實、
    新證據，單獨或與先前之證據綜合判斷，倘無法產生合理懷
    疑，不足以動搖原確定判決所認定之事實者，即無准予再審
    之餘地。　
四、再審理由關於聲請人符合依法令行為、中止犯、未遂及自首
    等規定部分。聲請人此部分之聲請理由，前因無再審理由，
    經本院以99年度聲再字第135號裁定駁回聲請人之聲請，有
    該裁定附卷可參。聲請人更以同一原因聲請再審，依前開說
    明，其再審之聲請為不合法。
五、再審理由關於聲請人符合不能犯規定部分。刑法第26條規定
    行為不能發生犯罪之結果，又無危險者，不罰。即所謂不能
    犯，係指已著手於犯罪之實行，但其行為未至侵害法益，且
    又無危險者而言。本件扣案之海洛因，雖未流入市面即被查
    獲。惟本件依確定判決所認定之事實，被告分別自緬甸、柬
    埔寨等處將海洛因運至臺灣地區，已侵害毒品危害防制條例
    、懲治走私條例所規定之法益，造成毒品擴散之危險，依前
    開說明，應非不能犯。聲請人以此為由，聲請再審，應無理
    由。　
六、聲請人雖主張其於94年1月20日至1月28日，將海洛因36塊放
    入穩壓器9具（每具各4塊）內之後，置放在緬甸香格里拉飯
    店1419號房間內。嗣將其中穩壓器6具即海洛因24塊啟運進
    入臺灣地區，於94年4月15日經台北海關放行穩壓器4具即海
    洛因16塊；於94年4月28日運抵高雄港穩壓器2具即海洛因8
    塊。另其餘置於前開1419號房間內之穩壓器3具即海洛因12
    塊，經美國緝毒署及緬甸警方於該房間內查扣。上開海洛因
    36塊，連同94年5月3日桃園海關穩壓器2具即海洛因8塊（即
    原確定判決認定自柬埔寨走私入境海洛因8塊部分），計海
    洛因44塊。惟經比對本件確定判決所認定之事實，該確定判
    決僅認定；聲請人將海洛因20塊放入穩壓器5具（每具各4塊
    ）內之後，置放在緬甸香格里拉飯店房間內。嗣將其中穩壓
    器2具即海洛因8塊啟運，於94年4月15日運抵臺灣地區高雄
    港，警方等相關人員於94年5月6日帶同聲請人至海關倉庫提
    領該查扣之海洛因。另其餘置於前開房間內之穩壓器3具即
    海洛因12塊，經美國緝毒署及緬甸警方於該房間內查扣。上
    開海洛因20塊，連同聲請人於94年5月3日以劉永泰名義，自
    柬埔寨托運之穩壓器2具即海洛因8塊（於94年5月5日運抵桃
    園國際機場），計海洛因28塊等事實。聲請人主張之事實，
    已逾越確定判決所認定之事實範圍，如果屬實，對聲請人更
    為不利，聲請人並無足認有應受無罪、免訴、免刑或輕於原
    判決所認罪名之判決之情形，核與刑事訴訟法第420條第1項
    第6款規定之要件不符。再者，本件不論被告係單獨犯罪，
    或係與辜柏蒼共同參與犯行，並不影響聲請人參與本件犯行
    。故聲請人此部分之再審聲請，應無理由。　
七、再審理由關於聲請人應受不受理判決部分。依刑事訴訟法第
    420條第1項第6款規定，得為受判決人之利益，聲請再審者
    ，限於足認受有罪判決之人應受無罪、免訴、免刑或輕於原
    判決所認罪名之判決，並不包含不受理判決在內。況觀之臺
    灣高雄地方法院以94年度偵聲字第397號裁定（詳本院卷第7
    頁以下），該裁定係因檢察官未於羈押期間屆滿前5日向法
    院聲請延長羈押，故駁回檢察官對聲請人延長羈押之聲請。
    因上開裁定並非認定聲請人並未犯罪，聲請人以此為由，認
    本件應為不受理之判決，其再審聲請為無理由。　　
八、刑事訴訟法第429條之3第1項規定：聲請再審得同時釋明其
    事由聲請調查證據，法院認有必要者，應為調查。係鑑於無
    論以何種事由聲請再審，皆需證據證明確有聲請人主張之再
    審事由，如該證據無法院協助，一般私人甚難取得相關證據
    以聲請再審，為填補聲請人於證據取得能力上之不足而設。
    從而，法院依該項規定應為調查者，係指依該證據之內容，
    形式上觀察無顯然之瑕疵，可認為符合聲請再審之事由，惟
    若無法院協助，一般私人甚難取得者而言。倘從形式上觀之
    ，已難認符合所聲請再審之事由，縱屬一般人甚難取得之證
    據，亦非該條項所規定應為調查之證據（最高法院110年度
    台抗字第1656號裁定參照）。因聲請人已難認符合聲請再審
    之事由，故聲請人請求將扣案行李牌送法務部調查局鑑定，
    確認是否為聲請人書寫後寄給徐明宗、劉永泰等人，應無再
    予調查之必要。　　
九、綜上，本件再審聲請，一部為不合法，一部為無理由，應予
    駁回。　　
據上論結，應依刑事訴訟法第433條第1項前段、第434條第1項，
裁定如主文。
中　　華　　民　　國　　111 　年　　10　　月　　28　　日
                  刑事第三庭    審判長法  官  吳進寶
                                      法  官  徐美麗
                                      法  官  方百正
以上正本證明與原本無異。
如不服本裁定應於送達後10日內向本院提出抗告狀。
中　　華　　民　　國　　111 　年　　10 　  月　　28 　日
　　　　　　　　　　　　　　　　　　　書記官  呂姿儀